【裁判字號】    97,交抗,1767
【裁判日期】    971024
【裁判案由】    違反道路交通管理處罰條例
【裁判全文】
臺灣高等法院交通事件裁定        97年度交抗字第1767號
抗  告  人
即受處分人  甲○○
                    5樓
上列抗告人因違反道路交通管理處罰條例案件，不服臺灣士林地
方法院97年度交聲字第839號，中華民國97年8月20日裁定，提起
抗告，本院裁定如下：
    主  文
抗告駁回。
    理  由
一、按道路交通管理處罰條例第35條第1項、第2項規定：「汽車
    駕駛人，駕駛汽車經測試檢定有下列情形之一者，處新臺幣
    1萬5千元以上6萬元以下罰鍰，並當場移置保管該汽車及吊
    扣其駕駛執照一年；因而肇事致人受傷者，並吊扣其駕駛執
    照二年；致人重傷或死亡者，吊銷其駕駛執照，並不得再考
    領：一、酒精濃度超過規定標準。二、吸食毒品、迷幻藥、
    麻醉藥品及其相類似之管制藥品」、「汽車駕駛人駕駛營業
    大客車有前項應受吊扣情形者，吊銷其駕駛執照」。又汽車
    駕駛人有飲用酒類或其他類似物後其吐氣所含酒精濃度超過
    每公升0.25毫克或血液中酒精濃度超過百分之0.05以上者，
    不得駕車，道路交通安全規則第114條第2款規定甚明。再道
    路交通管理處罰條例第67條第2項規定：汽車駕駛人駕駛營
    業大客車，曾依第35條第2項規定吊銷駕駛執照者，4年內不
    得考領駕駛執照。又道路交通管理處罰條例第24條第1項第2
    款規定：汽車駕駛人，有同條例第35條第1項規定之情形，
    應接受道路交通安全講習。
二、原處分意旨略以：抗告人即受處分人甲○○於民國97年5 月
    12日上午9時10分許，駕駛車牌157-AB號營業大客車，行經
    臺北市○○○路○段，經員警舉發酒精濃度測試值超過規定
    標準（0.46毫克）之違規，依道路交通管理處罰條例第35
    條第1項第2項規定，裁處罰鍰新臺幣（下同）37,500元（此
    部分業經原裁定撤銷），並吊銷駕駛執照，4年內禁考，施
    以道路交通安全講習。
三、原裁定意旨略以：
（一）受處分人已坦承於上開時地酒後駕車，致為警酒測其酒精
      濃度測試值超過規定標準，達每公升0.46毫克之事實，並
      有臺北市政府警察局舉發違反道路交通管理事件通知單在
      卷可憑。而受處分人酒精濃度測試值超過規定標準，仍駕
      駛動力交通工具之違反道路交通管理處罰條例行政法上義
      務規定之行為同時觸犯刑法第185條之3公共危險罪嫌，此
      部分另經檢察官聲請簡易判決處刑，有臺灣高等法院被告
      前案紀錄表在卷可參。
（二）按行政罰法第26條第1項規定：「一行為同時觸犯刑事法
      律及違反行政法上義務規定者，依刑事法律處罰之。但其
      行為應處以其他種類行政罰或得沒入之物而未經法院宣告
      沒收者，亦得裁處之」。所謂「其他種類行政罰」，係指
      違反行政法上之義務應受裁罰性之不利處分，依行政罰法
      第2條規定，包括剝奪或消滅資格、權利之吊銷證照處分
      及記點之警告性處分。
（三）依上開說明，本件原處分機關依上開違規事實裁處罰鍰部
      分，因受處分人尚在刑事審理之訴訟程序中，在是否確定
      有刑事責任前，基於「一事不二罰」之行政罰原則，應優
      先依刑事法律進行追訴審判，不得逕依行政規定予以裁罰
      。惟原處分關於吊銷駕駛執照，4年內禁考，施以道路交
      通安全講習部分乃上述裁罰性之不利處分，為維護交通安
      全，依行政罰法第26條第1項但書之規定，仍得裁處之，
      是原處分機關關於受處分人此部分之裁罰，並無違誤。因
      而維持原處分機關關於裁處吊銷駕駛執照，4年內禁考，
      施以道路交通安全講習部分，駁回受處分人異議之聲明。
四、抗告意旨略以：受處分人因患有「酒精性肝炎」病症，故酒
    精濃度超過規定標準之違規事實，或由病症所致；且道路交
    通管理處罰條例第35條之處罰範圍，應以駕駛人是否因喝酒
    而已處於「不能安全駕駛的程度」為限，然受處分人並無受
    酒精影響其行為的客觀情狀存在，主觀上並無喝酒後開車之
    故意過失存在，斷然予以吊銷駕駛執照並於4年內禁考，施
    以道路交通安全講習，有違平等及比例原則云云。
五、經查：本件受處分人於案發時經員警所測得之吐氣酒測值為
    0.46 mg/L，已超過規定標準，該當道路交通管理處罰條例
    第35條第1項第1款之處罰要件。此與刑法第185條之3係以「
    不能安全駕駛」之規定有所不同。又受處分人明知罹有「酒
    精性肝炎」，肝臟代謝酒精之功能較正常人為低，自該避免
    於駕車前飲酒，卻未避免之，為警查獲後，反持己身有疾之
    詞圖脫罪責，殊不足採。而受處分人酒後駕駛行為，雖另涉
    刑法，並經檢察官聲請簡易判決處刑書在案，為貫徹前揭行
    政罰法第26條規定之意旨，應避免於刑事程序終結前，逕依
    行政規定課以罰鍰，以免一事二罰。惟依同條但書之規定，
    仍得科以吊銷駕駛執照，4年內禁考並施以道路安全講習等
    行政罰，無所謂違平等及比例原則可言。
六、綜上所述，原審法院認受處分人前開違規行為，原處分機關
    依前揭規定，裁處受處分人吊銷駕駛執照，4年內禁考並施
    以道安講習之處分，並無違誤，因而駁回抗告人異議之聲明
    ，經核並無不合。受處分人所提抗告為無理由，應予駁回。
據上論結，應依道路交通管理處罰條例第87條第2項、道路交通
案件處理辦法第19條、刑事訴訟法第412條，裁定如主文。
中    華    民    國    97    年    10    月    24    日
                  刑事第七庭  審判長法  官   陳晴教
                                    法  官   游紅桃
                                    法  官   王詠寰
以上正本證明與原本無異。
不得再抗告。
                                    書記官   高柑柏
中    華    民    國    97    年    10    月    24    日


司法院資訊處製作；財團法人民間司法改革基金會備份。
